臺灣臺中地方法院民事判決
111年度中簡字第1323號
原      告  旺旺友聯產物保險股份有限公司

法定代理人  劉自明  
訴訟代理人  陳冠雲  
            凃福仁  
            林語彤  
被      告  黃佳琦  

上列當事人間請求侵權行為損害賠償（交通）事件，本院於民國
111年6月6日言詞辯論終結，判決如下︰
　　主　　　文
被告應給付原告新臺幣107,895元，及自民國111年1月31日起至
清償日止，按週年利率百分之5計算之利息。
原告其餘之訴駁回。
訴訟費用由被告負擔百分之54，餘由原告負擔。
本判決原告勝訴部分得假執行。
    事實及理由
壹、程序方面：
    被告未於言詞辯論期日到場，核無民事訴訟法第386條各款
    所列情形，爰依原告之聲請，由其一造辯論而為判決。
貳、實體方面：
一、原告主張：被告於民國109年3月19日晚上7時23分許，駕駛
    車牌號碼000-0000號自小客車（下稱肇事車輛），沿臺中市
    西屯區惠中路1段由北往南行駛於第4快車道，行經惠中路1
    段與市政北七路交岔路口時，本應注意右轉彎時，應距交岔
    路口30公尺前顯示方向燈或手勢，換入右轉車道或慢車道，
    駛至路口後再行右轉，卻疏未注意及此，而於第4快車道之
    直行車道逕自右轉市政北七路，致其右側車身碰撞伊所承保
    訴外人德均有限公司所有，交由訴外人陳志豪駕駛，適同向
    行駛於右側第1慢車道（右轉車道），亦要右轉之車牌號碼0
    00-0000號自小客車（下稱系爭保車）之左前車頭，致系爭
    保車受損（下稱系爭事故）。被告因過失撞損系爭保車，依
    民法第184條之規定，自應負損害賠償責任。玆因原告已依
    保險契約之約定賠付被保險人修理費共計新臺幣（下同）19
    8,874元（含零件費用173,549元、工資費用12,788元、烤漆
    費用12,537元），爰依民法第184條、保險法第53條之規定
    ，提起本件訴訟。並聲明：被告應給付原告198,874元，及
    自起訴狀繕本送達翌日起至清償日止，按週年利率百分之5
    計算之利息。
二、被告未於言詞辯論期日到場，亦未提出書狀為任何聲明或陳
    述。
三、本院之判斷：
　㈠原告主張被告於上揭時地，駕駛肇事車輛，因於快車道逕行
    右轉，而碰撞同向行駛於右側慢車道之系爭保車左前車頭，
    造成系爭保車受損之事實，業據其提出臺中市政府警察局道
    路交通事故當事人登記聯單、初步分析研判表、現場圖、行
    車執照、估價單、電子發票證明聯、理賠計算書為證（見本
    院卷第21至35頁），並經本院依職權向臺中市政府警察局第
    六分局調取A3類道路交通事故調查報告表、談話紀錄表、補
    充資料表、現場照片查閱屬實（見本院卷第43至50頁、第55
    頁、第57至63頁）。而被告經合法通知，既未於言詞辯論期
    日到場，亦未提出書狀作何聲明或陳述以為爭執，依民事訴
    訟法第280條第3項前段準用同條第1項前段之規定，視同自
    認原告主張之事實，是堪信原告之主張為真正。
  ㈡按汽車、機車或其他非依軌道行駛之動力車輛，在使用中加
    損害於他人者，駕駛人應賠償因此所生之損害，民法第191
    條之2前段定有明文，此係專為非依軌道行駛之動力車輛在
    使用中駕駛人之責任而為舉證責任倒置之規定，故凡動力車
    輛在使用中加損害於他人者，即應負賠償責任，由法律推定
    駕駛人侵害他人之行為係出於過失。查系爭事故係因被告駕
    車途經肇事地點時，撞及系爭保車，致系爭保車毀損，既如
    前述，則系爭保車所有權人德均有限公司就系爭保車毀損所
    受之損害，顯然係因被告使用車輛時侵害其對系爭保車之所
    有權而發生，是被告之行為與德均有限公司所受損害間，存
    有相當因果關係甚明，揆之前揭規定，本即應推定被告前揭
    侵害系爭保車所有權之行為係有過失。復按右轉彎時，應距
    交岔路口30公尺前顯示方向燈或手勢，換入外側車道、右轉
    車道或慢車道，駛至路口後再行右轉，道路交通安全規則第
    102條第1項第4款前段定有明文。本件被告駕車行駛於快車
    道（直行車道），途經肇事地點要右轉時，並未先駛入右轉
    、外側車道，即貿然由第4快車道逕行右轉，肇事車輛之右
    側車身因而系爭保車左前車頭碰撞，使系爭保車受損，顯見
    其確有右轉彎未依規定之過失甚明，且其過失與系爭保車所
    受損害間，存有相當因果關係，應堪認定。
　㈢按因故意或過失，不法侵害他人之權利者，負損害賠償責任
    ；復按不法毀損他人之物者，應向被害人賠償其物因毀損所
    減少之價值，民法第184條第1項前段及第196條分別定有明
    文。再按物被毀損時，被害人依民法第196條規定請求物被
    毀損所減少之價額，得以必要之修復費用為估定之標準（最
    高法院77年5月17日77年度第9次民事庭會議決議參照）。本
    件被告過失不法毀損系爭保車，依上開規定，既應負損害賠
    償責任，則原告主張以修復金額作為賠償金額，自屬有據。
    又系爭保車修理時，既係以新零件更換被損之舊零件，是依
    上說明，自應將零件折舊部分予以扣除。原告主張系爭保車
    送修支出修理費198,874元，其中零件費用為173,549元，有
    前揭估價單在卷可參，而依行政院所頒固定資產耐用年數表
    及固定資產折舊率之規定，自小客車之耐用年數為5年，依
    定率遞減法每年折舊千分之369；參以前揭系爭保車之行車
    執照，該車出廠日為107年8月，依民法第124條第2項規定意
    旨，應以同年月15日為出廠日，據此計算，系爭保車迄至本
    件事故發生時即109年3月19日，實際使用日數為1年7月4日
    ，則依「營利事業所得稅結算申報查核準則」第95條第8項
    所定「固定資產提列折舊採用定率遞減法，以1年為計算單
    位，其使用期間未滿1年者，按實際使用之月數相當於全年
    之比例計算之，不滿1月者，以月計」，系爭保車應以1年8
    個月期間計算折舊。則扣除折舊後，原告得請求之零件費用
    應為82,570元（詳如附表之計算式），再加計前揭不計折舊
    之工資費用12,788元、烤漆費用12,537元，系爭保車之合理
    修復費用為107,895元（計算式：82570＋12788＋12537＝）。
　㈣又按被保險人因保險人應負保險責任之損失發生，而對於第
    三人有損失賠償請求權者，保險人得於給付賠償金額後，代
    位行使被保險人對於第三人之請求權，但其所請求之數額，
    以不逾賠償金額為限，保險法第53條第1項規定甚明。又損
    害賠償祇應填補被害人實際損害，保險人代位被害人請求損
    害賠償時，依保險法第53條第1項規定，如其損害額超過或
    等於保險人已給付之賠償金額，固得就其賠償之範圍，代位
    請求賠償，如其損害額小於保險人已給付之賠償金額，則保
    險人所得代位請求者，應祇以該損害額為限（最高法院65年
    臺上字第2908號判決意旨參照）。查本件原告因承保之系爭
    保車遭被告過失不法毀損，固有賠付198,874元予被保險人
    ，但因系爭保車實際得請求被告賠償之修復金額僅107,895
    元，故原告依保險法第53條第1項規定，代位請求被告賠償
    之範圍，亦僅得以該等損害額為限。從而，原告請求被告賠
    償107,895元，自屬有據，逾此部分之請求，則屬無據。
　㈤末按給付有確定期限者，債務人自期限屆滿時起，負遲延責
    任；給付無確定期限者，債務人於債權人得請求給付時，經
    其催告而未為給付，自受催告時起，負遲延責任。其經債權
    人起訴而送達訴狀，或依督促程序送達支付命令，或為其他
    相類之行為者，與催告有同一之效力，民法第229條第1、2
    項定有明文。又遲延之債務，以支付金錢為標的者，債權人
    得請求依法定利率計算之遲延利息。但約定利率較高者，仍
    從其約定利率；應付利息之債務，其利率未經約定，亦無法
    律可據者，週年利率為百分之5，民法第233條第1項、第203
    條亦有明定。本件原告對被告之代位求償權，核屬無確定期
    限之給付，既經原告起訴，且起訴狀繕本已於111年1月30日
　　送達被告，有送達證書在卷可佐（見本院卷第69頁），惟被
    告迄今皆未給付，則依前揭規定，原告請求被告自收受起訴
    狀繕本送達翌日即同年月31日起加給按週年利率百分之5計
    算之遲延利息，為有理由，應予准許。
四、綜上所述，原告依民法第184條、保險法第53條第1項之規定
    ，請求被告給付107,895元，及自111年1月31日起至清償日
    止，按週年利率百分之5計算之利息，為有理由，應予准許
    。逾此部分之請求，則無理由，應予駁回。
五、本件原告勝訴部分，係就民事訴訟法第427條第2項第11款訴
    訟適用簡易程序所為被告敗訴之判決，依同法第389條第1項
    第3款之規定，自應依職權宣告假執行。
六、結論：本件原告之訴為一部有理由，一部無理由，判決如主
    文。
中　　華　　民　　國　　111 　年　　6 　　月　　27　　日
                  臺灣臺中地方法院臺中簡易庭
                                  法  官  郭妙俐
以上為正本係照原本作成。
如不服本判決，應於送達後20日內，向本院提出上訴狀並表明上
訴理由，如於本判決宣示後送達前提起上訴者，應於判決送達後
20日內補提上訴理由書（須附繕本）。如委任律師提起上訴者，
應一併繳納上訴審裁判費。
中　　華　　民　　國　　111 　年　　6 　　月　　27　　日
                                  書記官  林素真
附表
折舊時間           金額
第1年折舊值        173,549×0.369=64,040
第1年折舊後價值    173,549-64,040=109,509
第2年折舊值        109,509×0.369×(8/12)=26,939
第2年折舊後價值    109,509-26,939=82,570